【裁判字號】    99,事聲,41
【裁判日期】    990624
【裁判案由】    聲明異議（消債）
【裁判全文】
臺灣屏東地方法院民事裁定              99年度事聲字第41號
異  議  人  國泰世華商業銀行股份有限公司
法定代理人  甲○○
異  議  人  遠東國際銀行股份有限公司
法定代理人  丙○○
相  對  人
即 債 務人  乙○○
代  理  人  李淑妃律師
上列異議人對於本院司法事務官於民國99年4 月26日所為之98
年度司執消債更字第61號更生方案認可裁定聲明異議，本院裁定
如下：
    主    文
異議駁回。
    理    由
一、按關於更生或清算之程序，除本條例別有規定外，準用民事
    訴訟法之規定，消費者債務清理條例第15條定有明文。復按
    當事人對於司法事務官處理事件所為之終局處分，得於處分
    送達後10日之不變期間內，以書狀向司法事務官提出異議。
    司法事務官認前項異議有理由時，應另為適當之處分；認異
    議為無理由者，應送請法院裁定之。法院認第一項之異議為
    有理由時，應為適當之裁定；認異議為無理由者，應以裁定
    駁回之，民事訴訟法第240 條之4 第1 至3 項亦定有明文。
    次按債務人有薪資、執行業務所得或其他固定收入，法院認
    更生方案之條件公允者，得不經債權人會議可決，逕依債務
    人之聲請或依職權以裁定認可更生方案，消費者債務清理條
    例第64條第1 項定有明文。消費者債務清理條例之制定，乃
    為使負債務之消費者得依本條例所定程序清理其債務，保障
    債權人之公平受償，以謀求消費者經濟生活之更生，故除有
    本條例第63條第1 項、第64條第2 項所定之情形外，法院得
    斟酌裁量認可更生方案。又法院逕行裁定認可更生方案前，
    應將更生方案之內容及債務人之財產及收入狀況報告書通知
    債權人，並使債權人有陳述意見之機會，惟債權人所為之陳
    述，僅供法院判斷是否逕行裁定認可更生方案之參考，並無
    拘束法院之效力。
二、異議人異議意旨分別略以：
(一)、國泰世華商業銀行股份有限公司部分異議意旨略為：更生方
    案之` 清償成數過低。又債務人收入僅新臺幣（下同）
    16,540元，與政府相關統計資料有所誤差，爰聲明異議，請
    求廢棄原裁定等語。
(二)、遠東國際銀行股份有限公司部分異議意旨略為：為避免債務
    人未履行更生方案所生問題，應於更生方案載明「如一期未
    履行，視為喪失期限利益，縱其他期數未屆清償期，視為全
    部到期」。爰聲明異議，請求廢棄原裁定。
三、經查：
(一)、異議人國泰世華銀行主張更生方案中還款金額僅佔債務總額
    34.25 ％之清償成數過低。惟查，債務人之更生方案應否准
    許，係以是否公允為斷，而所謂公允，應審酌債權人與債務
    人之利益衡平、債務人之償債能力與清償誠意以及社會公益
    等因素為綜合判斷，非以還款成數為絕對標準。異議人所提
    清償成數過低云云，對於法院並無拘束力，亦不影響原裁定
    認可之合法性及妥適性。
(二)、相對人自98年1 月份至98年11月止，受僱於中國人壽保險股
    份有限公司，平均每月薪資為16,540元之事實，業據中國人
    壽保險股份有限公司於本院98年度司執消債更字第61號事件
    調查時，提出證明書1 份在卷，應可信為真實。按消債條例
    之立法目的，本在於為使不幸陷入經濟困境之人得以清償債
    務、重建生活，並在清理債務之過程中，仍能保有符合人性
    尊嚴之基本生活，故於評估履行更生方案之時，固不應由債
    務人任意主張其基本生活，惟若在合理之範圍內，由債務人
    予以妥適分配其各項費用之支出，仍非不許。本院審酌認由
    內政部所公告97年度臺灣省每人每月最低之生活費用支出即
    9,829 元，因已包含食、衣、住、行、育樂等必要費用在內
    ，復低於目前最低工資之水準，則以此作為債務人即相對人
    每月維持其基本人性尊嚴必要之生活費用支出，應稱合理。
    至在此範圍內，相對人如何挪移部分費用之支付，應屬於個
    人基本之自由，不宜予以剝奪。
(三)、至於異議人遠東國際銀行股份有限公司所指司法事務官於認
    可更生方案之裁定，應附加記載「如一期不履行，視為喪失
    期限利益，縱其他期數未屆清償期，視為全部到期」之文字
    云云，觀諸消費者債務清理條例並無準用民法第318 條之規
    定，而認可更生方案之裁定與法院分期給付之判決，性質上
    並不相同，消債條例之規範目的在使債務人有重建復甦之機
    會，如債務人未依更生條例履行者，債權人得依消債條例第
    74條賦與債權人以該更生方案及法院認可裁定為執行名義之
    權利，或法院依消債條例第133 條規定裁定債務人不免責，
    故應無類推適用民法第318 條之餘地，是債務人未與債權人
    達成「如一期未履行，視為喪失期限利益，縱其他期數未屆
    清償期，視為全部到期」之約定，司法事務官未於更生方案
    記載此段文字，自難認該認可裁定有何違法之處。
四、綜上所述，本院司法事務官審酌上開情狀，認就相對人所提
    之更生方案，其條件核屬公允、適當、可行。又查無消費者
    債務清理條例第63條第1 項或同條例第64條第2 項所定不予
    認可之情形，逕依本條例第64條第1 項裁定予以認可相對人
    所提更生方案，並依本條例第62條第2 項酌定其生活限制，
    於法並無不合，異議人之聲明異議，為無理由，應予駁回。
    爰依民事訴訟法第240 條之4 第3 項後段、第95條、第78條
    ，裁定如主文。
中    華    民    國    99    年    6     月    24    日
                        民事庭  法  官  羅培毓
上為正本係照原本作成
如不服本裁定，應於裁定送達後10日內，以書狀向本院提出抗告
，並繳納抗告費新臺幣1 千元。
中    華    民    國    99    年    6     月    28    日
                            書  記  官  鄭靜芳

司法院資訊處製作；財團法人民間司法改革基金會備份。
